【裁判字號】    92,訴,2841
【裁判日期】    921231
【裁判案由】    毒品危害防制條例
【裁判全文】
臺灣臺中地方法院刑事判決                        九十二年度訴字第二八四一號
    公  訴  人  臺灣臺中地方法院檢察署檢察官
    被      告  乙○○
右列被告因毒品危害防制條例案件，經檢察官提起公訴（九十二年度毒偵字第二三八
七、二七一七號），經本院合議庭裁定進行簡式審判程序，茲判決如左：
    主  文
乙○○連續施用第一級毒品，累犯，處有期徒刑捌月；扣案之第一級毒品海洛因壹包
（送驗後淨重壹點伍陸公克，純質淨重零點參參公克，包裝重零點參參公克）沒收銷
燬之；注射針筒肆支、分裝夾鏈袋玖個，均沒收。又連續施用第二級毒品，累犯，處
有期徒刑肆月；扣案之吸管壹支、削尖吸管壹支、吸食器壹組，均沒收。應執行有期
徒刑拾月，扣案之第一級毒品海洛因壹包（送驗後淨重壹點伍陸公克，純質淨重零點
參參公克，包裝重零點參參公克）沒收銷燬之；注射針筒肆支、分裝夾鏈袋玖個、吸
管壹支、削尖吸管壹支、吸食器壹組，均沒收。
    事  實
一、乙○○前因賭博罪，經臺灣彰化地方法院於民國（下同）八十九年七月二十五日
    以八十九年度彰簡字第四三九號判處有期徒刑三月確定，於八十九年十一月二十
    七日易科罰金執行完畢，並曾因施用毒品案件，經依臺灣彰化地方法院於九十一
    年五月十四日以九十一年度毒聲字第一二七七號裁定送觀察、勒戒後，認無繼續
    施用毒品之傾向，業經臺灣彰化地方法院檢察署檢察官於九十一年六月六日，以
    九十一年度毒偵字第一二四七號不起訴處分確定。乙○○竟仍不知警惕，於五年
    內復基於施用第一級毒品海洛因之概括犯意，自九十二年一月起至九十二年八月
    七日十四時許止，在臺中市○區○○街一○○號六樓之十五室等處，將海洛因毒
    品放入注射筒內加入食鹽水由手臂注入皮膚之方式，連續施用第一級毒品海洛因
    達一百餘次；復基於施用第二級毒品安非他命之概括犯意，自九十二年四月四日
    十二時三十分許往前回溯四日內之某時起至九十二年八月六日十一時許止，在上
    開處所，連續將安非他命放入玻璃試管內以打火機燒烤試管燃燒發出煙後吸食第
    二級毒品安非他命，共計四次，為警於（一）九十二年四月四日十一時五十五分
    許，至其位於彰化市○○路○段八十六號之住處搜索時，當場扣得乙○○所有之
    削尖吸管一支，其於同日十二時三十分許在警局採集之尿液經送驗後，呈鴉片及
    安非他命陽性反應；（二）九十二年八月七日十九時二十分許，據報前往臺中市
    ○區○○街一○○號六樓之十五室臨檢時，當場於該處查獲乙○○所有之第一級
    毒品海洛因一點八公克（送驗後淨重一．五六公克，包裝重○．三三公克、純度
    二一．○八%，純質淨重○．三三公克）、注射針筒二支、分裝吸管一支、分裝
    袋九個、安非他命吸食器一組等物，經依臺灣臺中地方法院九十二年度毒聲字第
    二○四八號裁定送觀察、勒戒後，認有繼續施用毒品之傾向。
二、案經臺中市警察局第二分局報告臺灣臺中地方法院檢察署檢察官偵查起訴。
    理  由
一、右揭犯罪事實，業據被告分別於警訊及本院簡式審判程序中供承明確，復有注射
    針筒二支、吸管一支、分裝夾鏈帶九個、吸食器一組、削尖吸管一支、海洛因一
    包（送驗後淨重一．五六公克，包裝重○．三三公克，純度21．08 %，純質淨重
    ○．三三公克）扣案足資佐證，有扣押物品清單二紙在卷可憑，復查：
（一）被告於九十二年四月四日被查獲後於彰化縣警察局彰化分局三組所採集之尿液
      ，經送彰化縣衛生局檢驗結果，係呈甲基安非他命、嗎啡類藥物均為陽性反應
      ，復詮昕科技股份有限公司經以GC/MS 方法為確認結果，仍呈安非他命類、鴉
      片類陽性反應等情，有該局九十二年四月十四日煙檢字第920677號煙毒尿液檢
      驗成績書、該公司於九十二年六月三日出具之0000000號濫用藥物尿液檢驗報
      告各一份附卷可稽；另被告於九十二年八月八日被查獲時在臺中市警察局第二
      分局所採集之尿液經送請中山醫學大學附設醫院藥物濫用檢測中心檢驗結果，
      呈安非他命、甲基安非他命、可待因、嗎啡均為陽性反應，按：
  １、海洛因係嗎啡經化學合成之半人工合成品，藥性倍於嗎啡，其經吸食或施打進
      入人體，藉人體解毒系統之代謝作用而分解成藥（毒）性較低之嗎啡，故於吸
      食或施打海洛因之煙毒嫌犯尿液中，可檢驗出嗎啡煙毒反應。另一般吸食或施
      打煙毒（或麻醉藥品）者，經人體代謝作用後，於八小時之內約有百分之八十
      量於尿液中排出，二十四小時後，續有約剩餘量之百分之九十再排出，七十二
      小時後仍有殘餘微量排出，吸食或施打者個人體質不同，其排出時間亦會有差
      異，尤其成癮者（抗藥性強）其於吸食一百二十小時內所採之尿液，配合較具
      公信力之儀器（如氣相質譜儀）仍可能被檢測出，此曾經憲兵司令部八十年三
      月二十五日（八○）鑑驗字第○九九九號函釋在案。參以目前施用毒品者以施
      用毒品海洛因最為常見，施用嗎啡者已甚少見，被告復自承於九十二年一月起
      至同年八月七日十四時許，連續施用第一級毒品海洛因達一百餘次等語，即有
      所據，信屬可採。
  ２、按常人如未施用安非他命，其尿水中當無呈甲基安非他命陽性之反應，倘有施
      用者，約百分之七十於二十四小時內自尿中排出，約百分之九十於九十六小時
      自尿中排出，故推算施用時間距採尿時間最長可能不會超過四日，此經行政院
      衛生署藥物食品檢驗局八十一年二月八日（八一）藥檢壹字第００一一五六號
      函示甚明。是以，被告自白於九十二年四月四日十二時三十分許往前回溯四日
      內之某時起至九十二年八月六日十一時止連續施用第二級毒品安非他命四次等
      語，核與前開說明及尿液檢驗結果均相符合，從而，被告之自白與事實相符，
      亦堪信採。
（二）被告前於九十一年間因施用毒品案件，經臺灣彰化地方法院以九十一年度毒聲
      字第一二七七號裁定送觀察、勒戒後，認無繼續施用毒品之傾向，再經臺灣彰
      化地方法院檢察署檢察官於九十一年六月六日以九十一年度毒偵字第一二四七
      號為不起訴處分確定等情，有臺灣高等法院被告全國前案紀錄表、臺灣臺中地
      方法院檢察署刑案資料查註紀錄表在卷可按。被告本次再施用第一級毒品海洛
      因及第二級毒品安非他命，經裁定送觀察勒戒後，認有繼續施用毒品之傾向，
      並有臺灣臺中看守所九十二年八月二十五日中所正衛字第○九二○○○三○七
      四號函附「有無繼續施用毒品傾向證明書」附卷可參，足見被告本次被查獲施
      用第一級毒品海洛因及第二級毒品安非他命犯行，確係在前次施用毒品犯行經
      不起訴處分確定後五年內所再犯，至臻明確。
（三）綜上所述，本件事證明確，被告右開犯行，洵堪認定。
二、按海洛因、安非他命係毒品危害防制條例第二條第二項第一款、第二款所定之第
    一級毒品、第二級毒品，不得非法施用。是以：
（一）核被告自九十二年一月間起至同年八月七日十四時許，連續施用第一級毒品海
      洛因一百餘次之部分，均係犯毒品危害防制條例第十條第一項之施用第一級毒
      品罪。另被告自九十二年四月四日十二時三十分許往前回溯四日內之某時起至
      九十二年八月六日十一時止，連續吸食第二級毒品安非他命四次之犯行，則均
      係犯同條第二項之施用第二級毒品罪。被告持有第一級毒品海洛因及第二級毒
      品安非他命後，進而施用，其持有之低度行為應為施用之高度行為所吸收，不
      另論以持有第一級毒品罪及持有第二級毒品罪。另被告先後一百餘次施用第一
      級毒品海洛因、四次施用第二級毒品安非他命之犯行，均分別於緊接之時間，
      各以相同之方法為之，自均各觸犯構成要件相同之罪，顯各係基於概括犯意為
      之，均應依連續犯之規定各論以一罪，並分別依法加重其刑。又被告所犯上開
      二罪，犯意各別，行為互殊，罪名不同，應分論併罰。查被告前因賭博罪，經
      臺灣彰化地方法院於八十九年七月二十五日以八十九年度彰簡字第四三九號判
      處有期徒刑三月確定，於八十九年十一月二十七日易科罰金執行完畢，有卷附
      之臺灣高等法院被告全國前案紀錄表、臺灣臺中地方法院檢察署刑案資料查註
      紀錄表可稽，其受有期徒刑之執行完畢，五內以內再犯有期徒刑以上之罪，為
      累犯，依法遞加重其刑。
（二）爰審酌被告於九十一年間因施用毒品案件，經臺灣彰化地方法院裁定送觀察、
      勒戒後，認無繼續施用毒品之傾向，再經臺灣彰化地方法院檢察署檢察官以九
      十一年度毒偵字第一二四七號為不起訴處分確定，竟仍不知戒惕，再度違犯本
      件毒品危害防制條例第十條第一項及第二項之罪，無視於毒品對於自身健康之
      戕害及國家對於杜絕毒品犯罪之禁令；其犯罪之動機、目的單純；又施用毒品
      係自戕行為，犯罪手段平和，亦未因此而危害他人，所生損害非大；再考之其
      於犯後坦承犯行，態度良好，並參諸施用毒品者均有相當程度之成癮性及心理
      依賴，其犯罪心態與一般刑事犯罪之本質並不相同，應側重以適當之醫學治療
      及心理矯治處遇為宜，被告復經本院以九十二年度毒聲字第一九四七號裁定諭
      令進行長時間之強制戒治處遇，核該強制戒治之性質，固屬保安處分之一種，
      然既與其所應受之刑罰，同係限制人身自由，揆諸比例原則，自應予適當量刑
      等一切情狀，分別量處如主文所示之刑，並定其應執行之刑，以示懲儆。
（三）又扣案第一級毒品海洛因一包（送驗後淨重一．五六公克，包裝重○．三三公
      克、純度二一．○八%，純質淨重○．三三公克），經送法務部調查局鑑定結
      果，含第一級第六項毒品海洛因成分，有該局調科壹字第120013155號鑑定通
      知書在卷可考，係毒品危害防制條例第二條第二項第一款所定之第一級毒品，
      屬違禁物，不問是否非被告所有，應依毒品危害防制條例第十八條第一項前段
      之規定宣告沒收並銷燬之。另扣案之注射針筒二支、夾鏈袋九個，係被告用以
      供施用第一級毒品海洛因所用之物，另吸管、削尖吸管各一支、吸食器一組，
      則為被告所有並供施用第二級毒品安非他命犯罪所用之物，業據被告供陳明確
      ，爰依刑法第三十八條第一項第二款規定，宣告沒收之。
據上論斷，應依刑事訴訟法第二百七十三條之一第一項、第二百九十九條第一項前段
，毒品危害防制條例第十條第一項、第二項、第二十條第三項前段、第十八條第一項
前段，刑法第十一條前段、第五十六條、第四十七條、第五十一條第五款、第三十八
條第一項第二款，判決如主文。
本案經檢察官甲○○到庭執行職務
中    華    民    國      九十二      年    十二    月      三十一    日
                            臺灣臺中地方法院刑事第十二庭
                                    法  官  劉  兆  菊
右正本證明與原本無異。
如不服本判決，應於送達後十日內向本院提出上訴狀（須附繕本），上訴於臺灣高等
法院臺中分院。
                                    書記官
中    華    民    國      九十二      年      十二  月    三十一    日
附錄論罪科刑法條
毒品危害防制條例第十條施用第一級毒品者，處六月以上五年以下有期徒刑。
施用第二級毒品者，處三年以下有期徒刑。


司法院資訊處製作；財團法人民間司法改革基金會備份。
